【裁判字號】    98,交聲,4134
【裁判日期】    981125
【裁判案由】    聲明異議
【裁判全文】
臺灣臺中地方法院交通事件裁定        98年度交聲字第4134號
原處分機關  交通部公路總局臺中區監理所豐原監理站
異  議  人  甲○○
即受處分人
上列異議人即受處分人因違反道路交通管理處罰條例案件，對於
交通部公路總局臺中區監理所豐原監理站民國98年10月8日所為
之裁決（豐監稽違字第裁63-HD0000000號裁決書），聲明異議，
本院裁定如下：
    主  文
異議駁回。
    理  由
一、原處分機關係以：異議人即受處分人（下稱受處分人）甲○
    ○於民國98年9月1日10時3分許，駕駛車牌號碼201-FM號營
    業大客車，在臺中縣沙鹿鎮○○路與中山路口，因「汽車駕
    駛人肇事，無人傷亡，而不儘速將車輛移置路邊，致妨礙交
    通」，經臺中縣警察局清水分局警員以中縣警交字第HD0000
    000號舉發違反道路交通管理事件通知單舉發違規。受處分
    人前揭時間、地點被舉發違規事實，係違反道路交通管理處
    罰條例第62條第2項規定，原處分機關乃於98年10月8日以豐
    監稽違字第裁63-HD0000000號裁決書裁處罰鍰新臺幣（下同
    ）600元。
二、受處分人之異議理由略以：案發當時，本人被一台逆向行駛
    之機車正面擦撞大客車之右前方，遭撞擊後，本人立即報案
    ，報案後，即擺放警示標示，隨後並立即標示輪胎位置，但
    在標線時，警察即到案發現場，從報案至警察抵達只距離3
    、4分鐘，本人主張本人處理之方法一切合於法律要求，但
    員警抵達後即表示要開妨礙交通的罰單，且並未協助雙方劃
    線測量，因為知道法律所要求無人傷亡要儘快將車子標線移
    置路旁，所以我也確實這麼做，但員警效率快到我還未完成
    標線動作就已到達，試問我是否須在標完線且將車子移置路
    邊才能報警，以免一張罰單？法律是這麼規定的嗎？難道員
    警不須協助肇事雙方嗎？員警不僅未協助，還在我對員警畫
    的現場圖有疑慮時，要求本人將大客車移回現場並將四輪對
    準標線，本人對員警處理方式強烈質疑且不服，故聲明異議
    等語。
三、按汽車駕駛人駕駛汽車肇事，無人受傷或死亡而未依規定處
    置者，處新臺幣一千元以上三千元以下罰鍰；逃逸者，並吊
    扣其駕駛執照一個月至三個月。前項之汽車尚能行駛，而不
    儘速將汽車位置標繪移置路邊，致妨礙交通者，處駕駛人新
    臺幣六百元以上一千八百元以下罰鍰。道路交通管理處罰條
    例第62條第1項、第2項定有明文。按本規定之立法意旨係以
    汽車於肇事後，如無人受傷僅有車輛發生毀損之結果，此時
    如汽車仍可行駛，應將汽車於肇事時之相關位置標明後，即
    將汽車移置路邊，再輔以就肇事之汽車拍攝相片，即可於事
    後判斷肇事雙方責任之歸屬，以減少對道路上其他用路人對
    道路使用之妨礙。
四、經查：受處分人駕駛車牌號碼201-FM號營業大客車於前揭時
    間、地點，因「汽車駕駛人肇事，無人傷亡，而不儘速將車
    輛移置路邊，致妨礙交通」，經臺中縣警察局清水分局以中
    縣警交字第HD0000000號舉發違反道路交通管理事件通知單
    舉發違規等情，有上開舉發通知單、臺中縣警察局清水分局
    道路交通事故當事人登記聯單各1紙在卷可稽。受處分人雖
    以前揭情詞置辯，惟經臺中縣警察局清水分局98年9月21日
    中縣清警交字第0980039162號函查覆結果為：「經查本案係
    舉發員警於98年9月1日9時57分接獲通報前往沙鹿鎮○○路
    與沙田路口處理A3交通事故，警方到達現場時，車流量甚大
    ，嚴重妨礙交通，惟此時陳情人已用紅磚標繪車輛四角，員
    警向陳情人要求為避免交通阻塞，既已標繪完畢，請陳情人
    立即將車輛移置路邊，但陳情人答稱須等公司之理賠員到達
    現場，堅拒先行移置車輛，處理員警遂依處罰條例第56條第
    1項第5款舉發，所引用之法條錯誤，建請貴所惠予協助變更
    為62條第2項以資適法…」等語。按警員為維持交通秩序，
    依法執行職務，立場應是客觀公正，且與受處分人素不相識
    ，亦無宿怨，當不至於恣意無端舉發，本院經查亦無任何證
    據足資證明執勤警員有捏造事實、違法取締之情事，則執勤
    警員本其維護交通秩序、安全職責所為之當場舉發，自應受
    到合法、正確之推定。又按道路交通管理處罰條例第62條第
    2項規定意旨，乃在於輕微車禍事故發生時，為於保全車禍
    事故證據及迅速回復交通順暢二者間，取得兼顧及平衡之結
    果，是受處分人自不可因過度重視保全證據，偏廢回復交通
    順暢之要求。本件車禍事故既無人傷亡，即屬輕微，受處分
    人竟不依現場處理交通事故警員之指揮，儘速將車輛移置路
    邊，而執意俟理賠人員到達現場後始移置車輛，所為自屬違
    法。原處分機關據以援引上開規定，裁處受處分人罰鍰600
    元，核無違誤。本件聲明異議為無理由，應予駁回。
五、據上論斷，應依道路交通管理處罰條例第87條第2項，道路
    交通案件處理辦法第19條，裁定如主文。
中    華    民    國    98    年    11    月    25    日
                        交通法庭  法  官  蔡建興
上正本證明與原本無異。
如不服本裁定，應於送達後5日內，向本院提出抗告狀。
                                  書記官  黃英寬
中    華    民    國    98    年    11    月    25    日


司法院資訊處製作；財團法人民間司法改革基金會備份。
